臺灣臺南地方法院民事裁定
111年度消債更字第49號
聲  請  人
即債 務 人  林禎訌


代  理  人  宋錦武律師
上列當事人因消費者債務清理事件聲請更生，本院裁定如下：
    主    文
債務人林禎訌自民國一一一年五月九日下午五時起開始更生程序
，並命司法事務官進行本件更生程序。
    理    由
一、按債務人不能清償債務或有不能清償之虞，且無擔保或無優
    先權之債務總額未逾新臺幣（下同）1,200萬元者，於法院
    裁定開始清算程序或宣告破產前，得向法院聲請更生；債務
    人對於金融機構負債務者，在聲請更生或清算前，應向最大
    債權金融機構請求協商債務清償方案，或向其住、居所地之
    法院或鄉、鎮、市、區調解委員會聲請債務清理之調解；協
    商或調解成立者，債務人不得聲請更生或清算，但因不可歸
    責於己之事由，致履行有困難者，不在此限；法院開始更生
    程序之裁定，應載明其年、月、日、時，並即時發生效力；
    法院裁定開始更生或清算程序後，得命司法事務官進行更生
    或清算程序；必要時，得選任律師、會計師或其他適當之自
    然人或法人1人為監督人或管理人，消費者債務清理條例第3
    條、第42條第1項、第45條第1項、第151條第1項、第7項、
    第16條第1項分別定有明文。
二、本件聲請意旨略以：債務人積欠無擔保或無優先權債務總額
    約329,000元，為清理債務，前向本院聲請消費者債務清理
    前置調解（110年度南司消債調字第653號），最大債權金融
    機構上海商業儲蓄銀行股份有限公司（下稱上海商銀）未提
    供還款方案，致調解不成立。債務人目前每月收入為30,000
    元，扣除每月生活費外，尚需支付母親之扶養費，已無能力
    再清償前揭債務，所欠債務未逾1,200萬元，亦未經法院裁
    定開始清算程序或宣告破產。為此，爰依消費者債務清理條
    例提出本件更生之聲請等語。
三、經查：
  ㈠債務人積欠無擔保或無優先權債務總額未逾1,200萬元，前為
    清理債務，曾向本院聲請與債權人間債務清理之調解，最大
    債權金融機構上海商銀未提供還款方案，致調解不成立，債
    務人於調解不成立後向本院聲請更生等情，業據債務人提出
    財產及收入狀況說明書、債權人清冊、債務人清冊、財團法
    人金融聯合徵信中心當事人綜合信用報告及調解不成立證明
    書為證，並經本院調取110年度南司消債調字第653號卷查證
    屬實，是債務人無擔保或無優先權之債務總額未逾1,200萬
    元，且提起本件更生聲請前，已踐行前置調解程序而調解不
    成立之事實，應堪認定。
  ㈡債務人主張每月收入為30,000元乙節，有切結書為證，亦與
    債務人勞保投保資料大致相符（見110年度南司消債調字第6
    53號卷第33至35頁）。又債務人名下無財產資料，向全球人
    壽投保之保險，無保單價值準備金等情，有稅務電子閘門財
    產所得調件明細表及全球人壽保險股份有限公司函（見本院
    卷第45至49、69至71頁）在卷可憑。基此，債務人主張每月
    薪資收入為30,000元之事實，堪屬可採，故其償債能力自應
    以上開收入為據。
  ㈢按本條例所稱消費者，指5年內未從事營業活動或從事小規模
    營業活動之自然人。前項小規模營業指營業額平均每月200,
    000元以下者；本條例第2條第1項、第2項定有明文。又更生
    或清算之聲請案件，法院應先審酌債務人是否為本條例第2
    條適用對象；如債務人為營利法人或獨資、合夥經營商號，
    不論是否為法人或商號之負責人，均屬從事營業活動之自然
    人，皆應依法人或商號之營業額以決定是否有本條例之適用
    ；本條例第2條第1項所定之5年期間，自聲請更生或清算前1
    日回溯5年計算之；第2項所定之營業額，以5年內之營業總
    額除以實際營業月數計算之，消費者債務清理條例施行細則
    第3條第2項、第4條亦有明文。債務人主張其賣早餐，每月
    收入約30,000元等情，有切結書為證（見110年度南司消債
    調字第653號卷第35頁）。是債務人為一般消費者，堪可認
    定。
  ㈣按消費者債務清理條例立法目的係為使不幸陷入經濟困境之
    人得以清理債務、重建生活，並在清理債務過程中能適度保
    有符合人性尊嚴之最低基本生活所需，而非維持債務人過去
    慣常之寬裕生活型態，否則非僅有悖於消費者債務清理條例
    之意旨，更係將債務人因個人浪費或財務管理失控之風險不
    當轉嫁予金融機構負擔，顯非公允。故為妥適調整債務人與
    債權人及其他利害關係人間之權利義務關係，保障債權人獲
    得公平受償，並謀求消費者經濟生活之重建復甦機會，法院
    對於債務人每月必要生活費用之數額，自不可僅以債務人之
    主張為斷，而應參酌消費者債務清理條例第64條之2第1項關
    於同條例第64條第2項第4款所稱必要生活費用之認定標準定
    之，方屬允洽。次按，債務人必要生活費用，以最近一年衛
    生福利部或直轄市政府所公告當地區每人每月最低生活費1.
    2倍定之，消費者債務清理條例第64條之2第1項定有明文。
    復按債務人為使其有經濟復甦更生之機會，自應以誠實及信
    用之原則面對自己之債務，積極勉力謀求更生償債方案，除
    應積極開源努力勤奮工作以增加收入償還債務外，尚須節流
    儉樸其生活需求而適當控制其生活費用支出，以達成勉力履
    行債務。而參酌臺南市民國111年度之每人每月最低生活費
    為14,230元，該生活費標準係按照政府最近1年平均每人消
    費支出（包括食品費、衣著鞋襪費、房租水電費、家居管理
    費、醫療保健費、交通通訊費、娛樂教育費及雜項支出）百
    分之60訂定，故消費者債務清理條例事件之債務人每月生活
    費標準自堪以最近1年衛生福利部或直轄市政府所公告當地
    區每人每月最低生活費1.2倍即17,076元計之【計算式：14,
    230×1.2＝17,076】。債務人雖主張其每月生活必要支出費用
    平均為21,285元【計算式：膳食6,300元+交通費1,500元+衣
    服支出390+房租8,000元+水電瓦斯2,000元+電信1,000元+勞
    健保費1,095+雜支1,000元】(見本院卷第31頁)，然該數額
    顯已逾越首揭標準17,076元，從而，其每月個人生活必要支
    出自應以17,076元為據。
  ㈤債務人稱其須扶養母親○○○○，每月支出扶養費約3,991元【計
    算式：15,965元/4人】，查○○○○出生於00年，已逾法定退休
    年齡，其名下並無財產，有本院依職權調取之個人戶籍資料
    、稅務電子閘門財產所得調件明細表可佐（見本院卷第39、
    51至55頁），堪認有受債務人扶養之權利及必要，而債務人
    每月分擔扶養費3,991元，尚屬合理。
  ㈥綜上各情，債務人每月所得30,000元，扣除每月生活基本費
    用17,076元及扶養費3,991元後，僅剩餘額6,060元【計算式
    ：30,000元－17,076元－3,991元＝8,933元】。最大債權金融
    機構上海商銀於調解時未到場，亦未提出債務清償方案，經
    本院函詢，上海商銀陳報債權額為1,064,925元，同意債務
    人全數清償總額450,000元，且此清償方案有效期限至111年
    3月31日等情，有民事陳報狀在卷可憑（見本院卷第75至81
    頁）。而依債務人上開經濟狀況，且名下無財產資料，顯無
    法負擔上海商銀提出之債務清償方案即一次清償450,000元
    ，堪認債務人有不能清償債務之情形。
四、綜上所述，債務人之收入財產及必要生活支出，已有不能清
    償債務之情形，且其無擔保或無優先權之債務未逾1,200萬
    元，亦曾踐行前置調解程序而調解不成立，復未經法院裁定
    開始清算程序或宣告破產（見本院卷第31頁），又查無消費
    者債務清理條例第6條第3項、第8條或第46條各款所定應駁
    回更生聲請之事由存在，則本件債務人聲請更生，於法應屬
    有據。
五、末按，法院裁定開始更生或清算程序後，得命司法事務官進
    行更生或清算程序，必要時得選任律師、會計師或其他適當
    之自然人或法人一人為監督人或管理人，消費者債務清理條
    例第16條第1項定有明文。本件既經本院裁定開始更生程序
    ，爰併依前開規定，命司法事務官進行更生程序。
中　　華　　民　　國　　111 　年　　5 　　月　　9 　　日
                        消債法庭    法  官　田幸艷
上開裁定正本核與原本無異。
本裁定不得抗告。
本裁定已於111年5月9日下午5時公告。
中　　華　　民　　國　　111 　年　　5 　　月　　9 　　日
                                    書記官  駱映庭